臺灣高雄地方法院刑事判決　　　　　　　　　　　　九十三年度易緝字第一六０號
　 公　訴　人　臺灣高雄地方法院檢察署檢察官
　 被　　　告　甲○○　男　四.
　 選任辯護人　許清連律師
　　　　　　 　鄭淑貞律師
右列被告因違反毒品危害防制條例案件，經檢察官提起公訴（九十年度毒偵字第九七
四號），本院合議庭裁定由受命法官獨任進行簡式審判程序後，判決如左：
    主  文
甲○○施用第二級毒品，處有期徒刑貳月，如易科罰金，以參佰元折算壹日。
    事  實
一、甲○○前於民國（下同）八十九年間因施用毒品案件，經檢察官聲請本院以八十
    九年度毒聲字第三九一二號裁定令入觀察、勒戒處所施以觀察、勒戒後認無繼續
    施用毒品傾向，於八十九年六月三日執行完畢釋放。詎甲○○仍未戒除毒癮，於
    前揭觀察、勒戒執行完畢釋放後五年內之九十年一月十七日十一時五十分許回溯
    一百二十小時內之某時許，在高雄市三民區○○○路二六九號住處，以將甲基安
    非他命置放於鋁箔紙上點火燒烤吸取煙霧之方式施用第二級毒品甲基安非他命一
    次，為警於九十年一月十七日十一時三十分許，通知甲○○至高雄市政府警察局
    三民第二分局刑事組採尿送驗後發現上情。
二、案經高雄市政府警察局三民第二分局移請台灣高雄地方法院檢察署檢察官偵查起
    訴。
    理  由
一、訊據被告甲○○對於前揭施用第二級毒品甲基安非他命之犯行坦承不諱，惟陳稱
    忘記施用時間，在高雄市三民區○○○路二六九號住處施用等語，然查：(一)參以
    人體施用甲基安非他命後，其於尿液中排出之最長時限，受施用劑量、施用方式
    、個人體質及其代謝情況等因素影響，因個案而異，一般可檢出之最長時間為甲
    基安非他命一至五天，此有行政院衛生署管制藥品管理局九十一年十月三日管檢
    字第110436號函可參。被告甲○○於九十年一月十七日所採集之尿液，經檢驗結
    果確呈甲基安非他命陽性反應（是起訴書誤載被告係施用安非他命），此有高雄
    市立凱旋醫院九十年二月九日高市凱醫檢字第16號尿液檢驗成績書在卷（見高雄
    市政府警察局三民第二分局九十年二月十三日高市警三貳分刑字第2568號卷第五
    頁）可稽，足見被告顯於採尿前回溯一百二十小時內之某時，確有施用甲基安非
    他命之行為。至於起訴書記載被告犯罪時間、地點為「九十年一月十七日上午十
    一時五十分許回溯二十四小內，在某不詳處所」之事實，然被告既供稱不記得施
    用毒品之時間，並坦承係在高雄市三民區○○○路二六九號住處施用，衡以施用
    毒品係犯罪行為之不公然性質，被告應係在個人隱密處為施用，其連續施用第二
    級毒品甲基安非他命之地點應以被告自白之地點為認定事實，施用時間則參酌前
    揭行政院衛生署管制藥品管理局九十一年十月三日管檢字第110436號函意旨認定
    ，惟此係就被告同一被查獲之施用甲基安非他命犯行之查究時間地點，自不影響
    檢察官起訴被告本案犯行之同一性，併此敘明。(三)又被告前於八十九年間因施用
    毒品案件，經檢察官聲請本院以八十九年度毒聲字第三九一二號裁定令入觀察、
    勒戒處所施以觀察、勒戒後認無繼續施用毒品傾向，於八十九年六月三日執行完
    畢釋放之事實，亦有臺灣高等法院被告全國前案記錄表、台灣高雄地方法院檢察
    署刑案資料查註紀錄表、台灣高雄地方法院檢察署檢察官八十九年度毒偵字第二
    九七九號不起訴處分書各一份在卷可稽，是被告犯行堪予認定。
二、查甲基安非他命係毒品危害防制條例第二條第二項第二款明定之第二級毒品，本
    件被告甲○○前因施用毒品，經觀察、勒戒執行完畢釋放後五年內再犯本件犯行
    ，核其所為係犯毒品危害防制條例第十條第二項之施用第二級毒品罪。爰審酌被
    告前曾因施用毒品經觀察勒戒後，認無繼續施用傾向而釋放，竟未戒除毒癮，顯
    無堅定悔改之意，惟念及犯後坦承犯行等一切情狀，量處如主文所示之刑，並諭
    知易科罰金之折算標準。至於臺灣高雄地方法院檢察署移送併辦九十一年度毒偵
    字第五九一０號（九十一年八月十三日查獲）、台灣屏東地方法院移送併辦九十
    二年度毒偵字第一六０七號案件（九十二年十月一日查獲），均係被告因本案犯
    行而經本院以九十年度毒聲字第二０三一號裁定令入戒治處所施以強制戒治，於
    九十年三月九日起至九十年九月十三日（停止戒治處分）止受強制戒治後所為，
    是上開移送併辦部分係被告入戒治處所受強制戒治後所為犯行，以被告入戒治處
    所受強制戒治期間並未施用毒品，衡諸常情亦難認被告於本案犯行之時即有受強
    制戒治後仍繼續施用毒品之概括犯意，是前揭移送併辦部分與本案起訴部分並無
    連續犯之裁判上一罪關係，為起訴效力所不及，既未經起訴，本院自不得予以審
    究，應退由檢察官另為妥適處理。
三、(一)至於毒品危害防制條例業於九十二年六月六日修正，於九十三年一月九日開始
    施行，依修正後毒品危害防制條例三十五條之規定於該條例修正施行前繫屬之施
    用毒品案件，於修正施行後之審判中案件，由法院依修正後規定處理之，然如依
    修正前之規定有利於行為人者，適用最有利於行為人之法律。(二)前揭條文所稱「
    施行前繫屬之施用毒品案件」係指施行前已繫屬於「偵查」及「法院」之案件，
    或僅指繫屬於「法院」之案件？爰以下列原因認定前揭條文係包含施行前繫屬於
    「偵查」及「法院」之施用毒品案件：毒品危害防制條例第三十五條第一項所
    謂「本條例修正施行前繫屬之案件」之規定，並未修正，與舊法第三十五條第一
    項所稱「本條例修正施行前繫屬之案件」，在立法用語上完全相同，是就其文義
    所為闡釋也必須一貫。傳統上「繫屬」之定義，一般是指案件現存在審判機關之
    事實狀態，且該用語最早較常見於民事訴訟領域，往後始漸漸浸潤到刑事實務範
    圍。然毒品危害防制條例第三十五條第一項第二款於前次修正時增列「偵查中之
    案件」之適用規定，顯逾前揭「繫屬」之傳統見解範圍。因此，早在毒品危害防
    制條例上次（八十七年）修正自肅清煙毒條例時起，實務已放寬此法條所謂「繫
    屬」概念，意即施用毒品案件經由檢察官偵查時起，稱繫屬偵查，而毒品危害防
    制條例於該條文用語並未修正，基於法律適用體系一貫性，應為相同解釋，亦即
    前揭條文所稱繫屬，並非限定「繫屬法院」，而包括「繫屬偵查」。論者有謂
    ，前次毒品危害防制條例自肅清煙毒條例修正而增列「觀察勒戒」、「強制戒治
    」等舊法所無之保安處分，為使偵查中之施用毒品案件同為適用，故放寬「繫屬
    」概念，而此次修法並未變更原先保安處分，是應回歸「繫屬」之傳統定義等語
    ，然查新修正毒品危害防制條例固未變更「觀察勒戒」、「強制戒治」之保安處
    分，然其細部規範，如期間、中間程序等俱有修正而有不同，亦即毒品危害防制
    條例修正後，偵查中之施用毒品案件亦同有依新法或依舊法所規定之期間、程序
    之問題，上開條文之「繫屬」概念自應為相同解釋而包含「繫屬偵查」。(三)綜合
    以上，本件係被告施用毒品案件，且於九十年二月二十日繫屬檢察官偵查，於九
    十一年五月二日繫屬本院，係於九十三年一月九日修正施行前之審判中案件，依
    前揭說明，本院自應比較修正前之規定是否較有利於被告而決定適用之法律。(四)
    查被告甲○○初於八十八年間因施用毒品案件，經檢察官聲請本院以八十八年度
    毒偵字第四０八六號裁定送觀察、勒戒後，認無繼續施用毒品傾向，由臺灣高雄
    地方法院檢察署檢察官以八十八年度毒偵字第一三０二六號不起訴處分確定，被
    告次於八十九年間再因施用毒品犯行，經檢察官聲請本院以八十九年度毒聲字第
    三九一二號裁定送觀察、勒戒後，又認無繼續施用毒品傾向，由臺灣高雄地方法
    院檢察署檢察官以八十九年度毒偵字第二九七九號不起訴處分確定，此有臺灣高
    等法院被告全國前案紀錄表及臺灣高雄地方法院檢察署刑案資料查註紀錄表、本
    院九十年度毒聲字第二０三一號刑事裁定在卷足參，是本件被告犯行係係屬修正
    前毒品危害防制條例所稱之三犯，依修正前之毒品危害防制條例第二十三條第二
    項之規定，應適用修正前第十條之規定依法追訴，與本件依修正後毒品危害防制
    條例第二十三條第二項規定依法追訴之結果相同，並無較有利之情形，是本件應
    依修正後之毒品危害防制條例規定處理，附此敘明。
據上論斷，應依刑事訴訟法第二百九十九條第一項前段、毒品危害防制條例第十條第
二項、第二十條第三項、刑法第十一條、第四十一條第一項、罰金罰鍰提高標準條例
第二條，判決如主文。
中　　　華　　　民　　　國　　九十四　　年　　　二　　　月　　　四　　　日
                                  臺灣高雄地方法院刑事第十三庭
                                      法　官    楊智守
右正本證明與原本無異。
如不服本判決，應於判決送達後十日內，向本院提出上訴狀。
                                      書記官    王美玲
中　　　華　　　民　　　國　　九十四　　年　　　二　　　月　  　四  　　日
